最高法院刑事判決　　　　　　九十六年度台上字第七四五七號
上　訴　人　甲○○
選任辯護人　舒建中律師
上列上訴人因違反槍砲彈藥刀械管制條例案件，不服台灣高等法
院中華民國九十六年二月二十七日第二審更審判決（九十五年度
上更(一)字第七七八號，起訴案號：台灣板橋地方法院檢察署九十
二年度偵字第四０七五號），提起上訴，本院判決如下：
    主  文
原判決撤銷，發回台灣高等法院。
    理  由
本件原判決撤銷第一審以上訴人甲○○被訴涉犯修正前槍砲彈藥
刀械管制條例第十一條第四項、第十二條第四項之罪，犯罪尚屬
不能證明，諭知上訴人無罪之判決，改判論處上訴人未經許可，
無故持有可發射子彈具有殺傷力之改造玩具手槍罪刑（處有期徒
刑壹年貳月，併科罰金新台幣伍萬元，罰金如易服勞役，以新台
幣貳仟元折算壹日），固非無見。
惟按認定犯罪事實應依證據，為刑事訴訟法第一百五十四條第二
項所明定，故被告否認犯罪事實所持之辯解，縱屬不能成立，仍
非有積極證據足以證明其犯罪行為，不能遽為有罪之認定。又認
定犯罪事實所憑之證據，雖不以直接證據為限，間接證據亦包括
在內，然而無論直接或間接證據，其為訴訟上之證明，須於通常
一般之人均不致於有所懷疑，而得確信其為真實之程度者，始得
據為有罪之認定，倘其證明尚未達到此一程度，而有合理之懷疑
存在時，遽為有罪之認定，自非適法。查本件證人曾謝祥所供情
節雖與上訴人不同，但依上訴人所辯略以：不知道手提包內是槍
彈，被圍捕時有被查獲這些東西沒有錯，惟當時載王梓峰要去吃
宵夜，曾謝祥交給伊一個黑色包包，說要交給朱啟榮，他回家騎
摩托車，伊就把包包放在汽車後座，後來就被警員查獲，伊確實
不知黑色包包裡面裝什麼東西云云。本件上開黑色包包內既有系
爭槍、彈，如確係曾謝祥交給上訴人，本難期曾謝祥自證其罪，
且曾謝祥所使用之0000000000號及上訴人所使用之0
000000000號行動電話門號之通聯紀錄，經原審互相比
對後顯示，上訴人於民國九十二年二月十四日凌晨二時二十八分
十九秒以後至二時五十五分之間，確有三次打行動電話給證人曾
謝祥，此有台灣大哥大股份有限公司通話紀錄在卷可按；證人王
梓峰亦證稱：「……上訴人於凌晨一時到達後，告知我先一起到
朋友處拿東西後再去吃宵夜，所以我才和上訴人同行前往台北縣
中和市○○路與民樂街口一家便利商店找他朋友拿東西，拿到以
後再去吃宵夜」、「有看到一位男子與上訴人碰面，該男子開門
上了上訴人駕駛的自小客車，坐上原先我坐的位置，我見車上有
人，所以就在便利商店門口等該人下車。我當時在車外所以不清
楚該男子是否有交付物品給上訴人。」、「當我坐上訴人的車一
同外出時，有見其打電話與綽號『翔仔』之男子聯絡，電話聽到
的是『我是伍佰的朋友，伍佰叫我來拿東西』，至於是何事，我
就不知道了。」等語（見偵查卷第十、十一頁）；則上訴人於警
詢及偵查中所稱：「（伍佰叫你拿何物？你如何拿？）他沒說，
我被抓到才知是手槍，『阿翔』交給我的是一個黑色包包。」等
語，而「翔仔」即為曾謝祥，並非上訴人杜撰等情，似非全然無
據。況依曾謝祥於第一審之證言：「（問：有沒有人叫你過去中
和市○○路的全家便利商店，把一個包包交給上訴人？）我是線
民，當初是大安分局敦南派出所毛警官，要我約『世明』、『飯
團』出來，他是藥頭，但不知道為何到最後會是上訴人出現」等
語。雖否認有拿東西給上訴人。然證人曾謝祥既出現在本件查獲
現場，證人王梓峰又稱其於坐上訴人的車一同外出時，有見上訴
人打電話與綽號「翔仔」之男子聯絡，電話聽到的是「我是伍佰
的朋友，伍佰叫我來拿東西」等語，則證人曾謝祥與上訴人利害
顯然相佐，論理上自不能以證人曾謝祥所供情節與上訴人不同，
而以上訴人否認犯罪事實所持之辯解不能成立而為上訴人不利之
認定。是本件之關鍵在於上訴人所辯略以：被圍捕時有被查獲這
些東西沒有錯，伊確實不知黑色包包裡面裝什麼東西云云是否可
信。原判決固已說明：扣案之槍械為具殺傷力改造玩具手槍一支
、子彈二十八發，體積非小，重量不輕，上訴人於深夜載放於車
上，不致不究明其物品內容，輕率受託之理，且改造槍彈價值不
菲，又攸關重大刑責，其持有人更無不加說明，隨便寄放之可能
，再參以證人王梓峰前述證言：「我進去買東西時，看見被告與
另一名男子在車上」，上訴人於交談之際，應已得知為改造槍彈
，認定上訴人所辯無非知情心虛，有意逃避追查等情，雖上訴人
於深夜未究明黑色包包裡面物品內容，即輕率受託置放於車上，
且改造槍彈價值不菲，又攸關重大刑責，其持有人更無不加說明
之理，固有可疑，但上訴人如礙於朋友之情於夜間輕率受託載送
物件，本非無可能，且證人王梓峰既親耳聽聞上訴人與「翔仔」
電話連絡，而曾謝祥在彼時復有與上訴人三次通話紀錄，則「翔
仔」為曾謝祥似非上訴人所杜撰。又證人曾謝祥既為線民且出現
在現場，其證言是否避重就輕？是否係提交系爭黑色包包與上訴
人之人，是否為本件之共犯，有無栽贓之可能，均有待進一步調
查及辨明之必要，遽以上訴人於深夜未究明黑色包包裡面物品內
容，即輕率受託載放於車上，且改造槍彈價值不菲，又攸關重大
刑責，其持有人更無不加說明之理為由，認定上訴人於受託之際
，應已得知為改造槍彈等情，其為訴訟上之證明，似未達於通常
一般之人均不致於有所懷疑，而得確信其為真實之程度。且依上
訴人所稱：曾謝祥交給伊一個黑色包包，說要交給朱啟榮，他回
家騎摩托車，伊就把包包放在汽車後座，後來就被警員查獲等語
，如屬無誤，本件所查獲之黑色包包既經上訴人親手置放在汽車
後座，則該查獲之黑色包包是否體積非小，重量不輕，客觀上是
否已足以懷疑內裝有改造玩具手槍一支、子彈二十八發，並非不
可調查、審認，遽為上訴人不利之認定，依首開說明，難謂適法
。又原審於九十六年二月九日審判程序筆錄記載提示扣案之改造
子彈二十八顆令上訴人辨認等情，但上訴意旨以該二十八顆子彈
已不存在（按第一次鑑定採樣十顆試射，其中九顆，均可擊發，
認具殺傷力，餘一顆，無法擊發，認不具殺傷力；第二次鑑定認
為其餘十八顆經實際試射，七顆均可擊發，認具殺傷力，餘十一
顆，雖均可擊發，惟動能甚微，認不具殺傷力，故該二十八顆均
已經試射完畢），原審如何提示並令上訴人辨認？云云，經查亦
非無據，其所踐行之訴訟程序自非妥適。另司法警察機關本其職
務作成之移送書，本質上僅為單純表示移送案件用意而製作，非
屬於公務員通常職務上為紀錄或證明某事實而製作之文書，就其
製作性質觀察，並無特別可信之情況，法院亦無從依直接審理方
式加以調查，自不具證據能力。原判決依憑台北市政府警察局大
安分局刑事案件移送書，資為認定上訴人於為警查獲時，本件槍
彈係放置在其所駕駛自用小客車駕駛座後方座位上之黑色手提包
內等情之證據，與證據法則難謂無違，本院前發回意旨已指明，
經查原判決此部分違誤依然存在（見原判決第二頁）。上訴意旨
指摘原判決不當，尚非全無理由，應認仍有撤銷發回更審之原因
。
據上論結，應依刑事訴訟法第三百九十七條、第四百零一條，判
決如主文。
中　　華　　民　　國　九十六　年　 十二 　月　二十六　日
                      最高法院刑事第四庭
                          審判長法官  莊　登　照
                                法官  黃　一　鑫
                                法官  林　秀　夫
                                法官  徐　昌　錦
                                法官  許　錦　印
      本件正本證明與原本無異
                                      書  記  官
中　　華　　民　　國　九十七　年　  一  　月　　四　　日
                                                      Ｅ
